臺灣屏東地方法院刑事判決　　　　　　　 95年度訴字第959號
公　訴　人　臺灣屏東地方法院檢察署檢察官
被　　　告　乙○○
　　　　　　　　　　現另案於臺灣屏東看守所執行中
上列被告因竊盜等案件，經檢察官提起公訴（95年度偵緝字第34
0號）本院判決如下：
    主  文
乙○○共同連續夜間侵入住宅竊盜，累犯，處有期徒刑壹年。
被訴偽造文書部分無罪。
　　事　實
壹、有罪部分：
一、乙○○前因施用毒品案件，於民國92年8 月18日，經本院92
    年度訴字第216 號判處有期徒刑9 月確定，又因竊盜案件，
    於92年10月6 日，經本院92年度易字第541 號判處有期徒刑
    10月確定，上開2 罪接續執行，於94年5 月10日執行完畢。
    詎乙○○猶不知警惕，於上開有期徒刑執行完畢後5 年內，
    又與甲○○（另案審理）共同基於意圖為自己不法所有之概
    括犯意聯絡，連續於下列時、地為竊盜行為：
  (一)乙○○夥同甲○○於95年1 月25日凌晨2 時許，由甲○○騎
    乘紅色未懸掛車牌機車搭載乙○○，至屏東縣車城鄉○○村
    ○○路74號，趁丁○○與其妻黃柯美珠外出批買蔬菜時，於
    夜間開啟丁○○住處之大門，進入丁○○住處（侵入住宅之
    部分未據告訴），竊取丁○○汽車駕照1 枚及黃柯美珠身分
    證1 枚，女用皮包1 個，印章2 枚，丁○○及其子黃森枝、
    黃方男郵局存簿各1 本，丁○○彰化銀行存簿1 本、銀手環
    1 只、水晶項鍊2 條、女用手錶2 支，金飾女用胸針2 個，
    得手後分贓持有，甲○○為免遭警追緝，隨即將黃柯美珠之
    女用皮包棄置屏東縣恆春鎮○○路旁草叢。嗣甲○○騎乘機
    車搭載乙○○，前往乙○○家途中，因形跡可疑遭警攔檢，
    而查扣上開物品，始查知上情。
  (二)乙○○、甲○○因上開竊盜案件於當日夜間解送臺灣屏東地
    方法院檢察署偵辦，經內勤檢察官訊問完畢並命限制住居，
    於翌日凌晨零時30分許離開該署後，因無交通工具返回恆春
    住處，乃於95年1 月26日上午10許，承上開竊盜犯意聯絡，
    至屏東縣屏東市○○路○ 段96向52弄巷口，由乙○○在旁把
    風，甲○○持自備鑰匙，竊取丙○○所有之車號XY-2949 號
    自小客車，得手後2 人旋即駕車返家，為逃避查緝，甲○○
    將該車之兩面車牌拆卸丟棄在其母住宅旁之資源回收筒內，
    並將該車供己代步使用，至95年2 月2 日下午7 時許，因甲○○自己駕駛該車在屏東縣恆春鎮○○路段撞毀而棄車離去
    ，嗣經警於95年2 月18日在上開地點發現該車為失竊車輛而
    循線查獲，並由甲○○帶同前往取出丟棄之2 面車牌。
二、案經屏東縣警察局恆春分局報告及臺灣屏東地方法院檢察署
    檢察官自動檢舉偵查起訴。
    理  由
一、查被告乙○○及共犯甲○○所為之自白，並無出於強暴、脅
    迫、利誘、詐欺、疲勞訊問、違法羈押或其他不正之方法，
    亦非違反法定障礙事由經過期間不得訊問或告知義務之規定
    而為，依刑事訴訟法第156 條第1 項、第158 條之2 規定，
    應認其有證據能力。又本件資以認定被告乙○○上開犯罪事
    實之供述證據，被告乙○○均未於言詞辯論終結前聲明該實
    施訊問之公務員有何施用不正方法之情事，依同法第159 條
    之5 第1 、2 項規定，應有證據能力。
二、經查，上揭犯罪事實，業據被告乙○○於偵查中、本院審理
    時坦承不諱，及共犯甲○○於警偵訊中供述明確，並在本院
    審理中結證無訛，互核相符，且經證人丁○○、丙○○於偵
    查及警詢中證述明確（見95年度偵字第866 號卷95年2 月23
    日偵訊筆錄、屏東縣警察局恆春分局偵查卷第5 頁），並有
    扣案之丁○○汽車駕照1 枚及黃柯美珠身分證1 枚，女用皮
    包1 個，印章2 枚，丁○○及其子黃森枝、黃方男郵局存簿
    各1 本，丁○○彰化銀行存簿1 本、銀手環1 只、水晶項鍊
　　2 條、女用手錶2 支，金飾女用胸針2 個（均已發還被害人
  　），及扣押筆錄、扣押物品目錄表、照片16張在卷以資佐證
    ，足見被告乙○○上開之自白應與事實相符，可以採信，從
　　而，本件事證明確，被告犯行堪以認定，應依法論科。
三、按行為後法律有變更者，適用行為時之法律。但行為後之法
    律有利於行為人者，適用最有利於行為人之法律，刑法第2
    條第1 項定有明文，茲因被告乙○○行為後，刑法於94 年2
    月2 日經總統公布修正，並於95年7 月1 日施行，又關於量
    刑前之決定應適用法律階段，須綜合罪刑有關之共犯、未遂
    犯、想像競合犯、牽連犯、連續犯、結合犯，以及累犯加重
    、自首減輕暨其他法定加減原因（如身分加減）等一切情形
    ，綜其全部罪刑之結果而為比較後，始得依刑法第2 條第1
    項之規定，決定應適用之構成要件、加重減輕事由等相關新
    舊法律，再依所決定適用之新舊法，依法量刑。茲將本件新
    舊法比較之情形，分述如下：
  (一)刑法第33條業經修正，修正後刑法第33條第5 款規定「罰金
　　：新臺幣1000元以上，以百元計算之」，與修正前刑法第33
　　條第5 款規定「罰金：1 元以上」不同。經比較新舊法結果
  　，以舊法較有利於被告，故依刑法第2 條第1 項前段規定，
    本案關於法定刑罰金部分，自應適用行為時之法律即修正前
    刑法第33條第5 款規定決定其罰金部分之法定刑。
  (二)修正後刑法業已刪除第56條連續犯之規定，此刪除雖非犯罪
　　構成要件之變更，但顯已影響行為人刑罰之法律效果，自屬
  　法律變更；本件被告乙○○先後2 次竊盜犯行，依新法須分
    論併罰，依舊法則得適用連續犯規定論以一罪，依刑法第2
    條第1 項規定（即從舊從輕原則），自應適用較有利於被告
    之行為時法，即修正前刑法。
  (三)綜上比較結果，以修正前之舊法較有利於被告，依刑法第2
    條第1 項規定，應整體適用修正前之法律。
四、核被告乙○○，就犯罪事實(一)部分所為，係犯刑法第321 條
    第1 項第1 款之夜間侵入住宅加重竊盜罪；就犯罪事實(二)部
    分所為，係犯刑法第320 條第1 項之普通竊盜罪。被告乙○○與甲○○就上開犯行間，均有犯意聯絡及行為分擔，均為
  　共同正犯。被告乙○○上開先後2 次竊盜犯行，時間緊接，
　　犯罪構成要件相同，顯係基於概括犯意反覆為之，依修正前
  　刑法第56條規定，為連續犯，應論以情節最重之夜間侵入住
    宅竊盜罪，並加重其刑。又被告乙○○前因施用毒品案件，
　　於92年8 月18日，經本院92年度訴字第216 號判處有期徒刑
　　9 月確定，又因竊盜案件，於92年10月6 日，經本院92年度
　　易字第541 號判處有期徒刑10月確定，上開2 罪接續執行，
　　於94年5 月10日執行完畢，有臺灣高等法院被告前案紀錄表
  　在卷可稽，被告於上開有期徒刑執行完畢後5 年內，故意再
    犯本件2 次竊盜罪，依刑法第47條第1 項規定，均為累犯，
  　應遞加重其刑。爰審酌被告前有傷害、違反藥事法、違反毒
　　品危害防制條例、竊盜等犯罪前科，有臺灣高等法院被告前
  　案紀錄表可稽，其素行不佳，且正值青壯，不思以正當手段
    獲取所需，為圖私慾而為竊盜犯行，實有不該，惟其於本院
    審理時坦承犯行，犯後態度尚可，且考量其所竊取之財物價
　　值非鉅等一切情狀，量處如主文所示之刑。
貳、無罪部分：
一、公訴意旨略以：甲○○見竊得之贓物內有黃枝森之郵局存款
    簿，復欲盜領黃枝森郵局內之存款，而另行起意，與被告乙○○共同基於偽造私文書之犯意聯絡，先至恆春郵局索取郵
    政存簿儲金提款單一紙，由甲○○先填載黃枝森之郵局局號
　　0000000、帳號0000000，提領金額新台幣壹萬元正N.T.$100
　　00在提款單上，復於同日上午10許，至恆春郵局後方之某刻
　　印店，委請不知情之刻印師傅偽刻黃枝森之印章1 枚，蓋在
　　提款單之請蓋原留印鑑欄處，偽造黃枝森印文1 枚，足生損
　　害於黃枝森，嗣2 人欲前往恆春郵局途中，因形跡可疑遭警
　　攔檢，而查悉上情，因認被告乙○○涉有刑法第210 條偽造
  　私文書罪嫌等語。
二、按犯罪事實應依證據認定之，無證據不得認定犯罪事實。又
    不能證明被告犯罪者，應諭知無罪之判決，刑事訴訟法第15
　　4 條第2 項、第301 條第1 項分別定有明文。又事實之認定
  　，應憑證據，如未能發現相當證據，或證據不足以證明，自
    不能以推測或擬制之方法，以為裁判基礎。再認定不利於被
    告之事實，須依積極證據，苟積極證據不足為不利於被告事
    實之認定時，即應為有利於被告之認定，更不必有何有利之
    證據。而認定犯罪事實所憑之證據，雖不以直接證據為限，
    間接證據亦包括在內；然而無論直接或間接證據，其為訴訟
    上之證明，須於通常一般之人均不致有所懷疑，而得確信其
    為真實之程度者，始得據為有罪之認定，倘其證明尚未達到
    此一程度，而有合理之懷疑存在，致無從為有罪之確信時，
    即應為無罪之判決。而刑事訴訟法第161 條已於91年2 月8
    日修正公布，其第1 項規定：檢察官就被告犯罪事實，應負
    舉證責任，並指出證明之方法。因此，檢察官對於起訴之犯
    罪事實，應負提出證據及說服之實質舉證責任。倘其所提出
    之證據，不足為被告有罪之積極證明，或其指出證明之方法
    ，無從說服法院以形成被告有罪之心證，基於無罪推定之原
    則，自應為被告無罪判決之諭知。
三、公訴人認被告乙○○涉有上開偽造私文書罪嫌，無非以共同
    被告甲○○於偵查中之供述、警員王儀昌之職務報告及現場
    圖等事證為其依據。惟訊之被告乙○○對上開事實堅決否認
    ，辯稱：伊在甲○○家中睡覺，從頭到尾都沒有參與，也不
　　知情等語。經查，公訴意旨所述之上開犯罪事實，雖有甲○○於95年5 月16日檢察官偵訊時所為之供述可稽（見95年度
　  偵緝字第185 號第14頁以下），並經本院當庭勘驗該次筆錄
    之錄音內容無誤，惟甲○○上開不利於被告乙○○之供述，
    並未經檢察官命其以證人身分具結後而證述，被告乙○○復
    爭執該部分供述之證據能力，且公訴人亦未提出任何證據以
    資證明該供述有較可信之特別情況，依刑事訴訟法第158 條
    之3 、第159 條之2 規定，自不得作為證據。而證人甲○○
    於本院審理中亦結證稱：竊得黃枝森之存摺後，即返回其住
    處，而乙○○即在其住處睡覺，其自行臨時起意要以黃枝森
    之存摺盜領款項，並未告知乙○○，故先前往郵局拿取款條
    ，並於乙○○睡覺時，由其自行在其住處填寫取款條，再自
    行前往刻印店偽刻印章等情，核與被告乙○○之辯解無違。
    且經本院依職權函請屏東縣警察局恆春分局查訪該分局附近
    有幾家刻印章店一節，經該局函覆表示僅有一間「精益印鋪
    」，有該局96年2 月9 日恆警刑字第0960001883號函可憑，
    並經檢察官指揮該分局派員提示被告乙○○及甲○○之照片
    詢問該店負責人吳謝蕙如，據吳謝蕙如稱，其並無印象曾見
    過被告乙○○或甲○○至該店要求刻印章等語，有該警詢筆
    錄在卷可稽，是共犯甲○○於偵查中所為上開不利於被告乙○○之供述，即有可疑。又就警員王儀昌所製作之職務報告
    及現場圖之內容觀之，該職務報告充其量僅能表示甲○○於
    95年1 月25日騎乘機車搭載被告乙○○，由北往南即往恆春
    鎮方向行駛，至於渠等2 人欲往何目的地行駛則未可得知，
    而甲○○復於本院審理時證稱伊當時是要送乙○○回家，要
    載他到恆春分局附近車站去搭車等語，是自難以該職務報告
    及現場圖遽而認定甲○○與被告乙○○係欲前往恆春郵局。
    另被告乙○○雖於95年9 月14日檢察官偵訊時供稱：「（你
    是否有看見印章？）他在當天早上有告訴我要去領被害人的
    錢，我有告訴他不要去，他說他要自己處理，後來他又回來
    載我要去處理贓物，在加油站就被捉了」等語，惟該供述中
    ，被告乙○○僅言及要去處理贓物，並未言及要去偽刻印章
    領款，且被告乙○○於本院審理時亦表示「處理贓物」之意
    思，是指甲○○要其回家後去問問看偷來的手錶有沒有人要
    等語，故被告乙○○之上開供述亦難作為對其不利之認定。
四、綜上所述，本案公訴人之舉證，仍有合理之懷疑存在，尚未
    達於通常一般之人均不致有所懷疑，而得確信其為真實之程
    度，本院無從形成被告乙○○有罪之確信，此外，復查無其
    他積極證據足資證明被告有上開竊盜犯嫌，尚難遽以共同偽
    造文書罪相繩。本件既然不能證明被告乙○○犯罪，依首開
    說明，自應為被告乙○○無罪之諭知。
據上論結，應依刑事訴訟法第299 條第1 項前段、第301 條第1
項，刑法第2 條第1 項前段、刑法第28條、修正前刑法第56條、
刑法第320 條第1 項、第321 條第1 項第1 款、第47條第1 項，
判決如主文。
本案經檢察官靳隆坤到庭執行職務。
中　　華　　民　　國　　96　　年　　4 　　月　　17　　日
                  刑事第四庭    審判長法  官　莊鎮遠
                                      法　官  王以齊
                                      法　官  王炳人
以上正本證明與原本無異。
如不服本判決應於收受本判決送達後十日內向本院提出上訴書狀，
其未敘述上訴理由者，並得於提起上訴後十日內向本院補提理由
書狀（均須按他造當事人之人數附繕本）「切勿逕送上級法院」
中　　華　　民　　國　　96　　年　　4 　　月　　18　　日
                                書記官  潘豐益
附錄本判決論罪科刑法條全文
中華民國刑法第320條第1項
（普通竊盜罪、竊佔罪）
意圖為自己或第三人不法之所有，而竊取他人之動產者，為竊盜
罪，處 5 年以下有期徒刑、拘役或 5 百元以下罰金。
中華民國刑法第321條第1項第1款
（加重竊盜罪）
犯竊盜罪而有左列情形之一者，處 6 月以上、 5 年以下有期徒
刑：
一  於夜間侵入住宅或有人居住之建築物、船艦或隱匿其內而犯
    之者。
二  毀越門扇、牆垣或其他安全設備而犯之者。
三  攜帶兇器而犯之者。
四  結夥三人以上而犯之者。
五  乘火災、水災或其他災害之際而犯之者。
六  在車站或埠頭而犯之者。
前項之未遂犯罰之。
